臺灣新竹地方法院民事裁定　　　　　　100年度監宣字第125號
聲　請　人　黃淑芬
相　對　人　黃嚴秀珠
關　係　人　黃淑貞
上列聲請人聲請監護宣告事件，本院裁定如下：
    主    文
宣告黃嚴秀珠（民國○○○年○月○○○日生，身分證統一編號
：Ｚ000000000號）為受監護宣告之人。
選定黃淑芬（民國○○○年○月○○○日生，身分證統一編號：
Ｚ000000000號）為受監護宣告之人之監護人。
指定黃淑貞（民國○○○年○月○日生，身分證統一編號：Ｚ000
000000號）為會同開具財產清冊之人。
聲請程序費用新臺幣壹仟元由受監護宣告之人負擔。
    理    由
一、聲請意旨略以：聲請人黃淑芬為相對人黃嚴秀珠之女兒，相
    對人因罹患阿茲海默症，雖經延醫診治均不見起色，致精神
    障礙或其他心智缺陷，不能為意思表示或受意思表示（或不
    能辨識其意思表示之效果），爰依法聲請宣告相對人為受監
    護宣告之人，並提出戶籍謄本、診斷證明書及身心障礙手冊
    等為證。
二、按對於因精神障礙或其他心智缺陷，致不能為意思表示或受
    意思表示，或不能辨識其意思表示之效果者，法院得因本人
    、配偶、四親等內之親屬、最近一年有同居事實之其他親屬
    、檢察官、主管機關或社會福利機構之聲請，為監護之宣告
    ，民法第14條第1 項定有明文。
三、經查，聲請人為相對人之女兒，有聲請人提出之戶籍謄本附
    卷可憑，是聲請人為相對人之四親等內之親屬無訛。又經本
    院於民國100年8月8日會同鑑定人即東元綜合醫院醫師林正
    修就相對人之現況為鑑定時，法官點呼相對人姓名，相對人
    否認。又相對人就本院及醫師訊問回答如下：「（你叫什麼
    名字？）我叫『ㄌㄤˊ』【『人』的台語】。並指林醫師說
    ：你也是人，還問法官為何笑。（開心不好嗎？）人要苦苦
    的。（你有幾個女兒？）只有你一個女兒，就沒有了。（這
    是誰？【指聲請人】）是我的女兒。（那不只2個？）三、
    四個女兒都可以。（幾個先生？）3個。（你跟誰住？）自
    己住。（沒有跟【聲請人】他住？）高興才來。（沒有跟她
    【外勞】住？）她講那個話沒有‧‧‧（【指書記官】她在
    寫字知道嗎？）不知道。（這是什麼【指手錶】？）手錶。
    （這是什麼【原子筆】？）鉛筆。（現在幾點？）5點。（
    你在生氣什麼？）生氣自己為何這麼差勁。（那一方面差勁
    ？）寫字差勁。（沒有寫這麼快差勁嗎？）嗯。沒有寫這麼
    快差勁。（寫你的名字看看，不用寫這麼快）寫下去會忘記
    要寫什麼。（你拿這個【身分證】照這個名字寫）這名字，
    黃嚴秀珠，這名字好像不對。（有看到名字【卷宗皮頁】嗎
    ？）黃嚴秀珠。（黃淑芬是誰？）不是誰。（黃淑華是誰【
    另一個女兒】？）是你【指法官】。（黃淑芬有來？【聲請
    人】）沒有。（黃淑華有來？）沒有。（黃淑貞有來？）沒
    有。（有沒有【以上三位】跟你住？）照顧有。住沒有。（
    這是誰？【指聲請人】）女兒啦！（叫什麼名字？【指聲請
    人】）沒有叫什麼名字。（你在郵局有戶頭嗎？）沒有。（
    有錢嗎？）沒有。（吃飯怎麼辦？）吃飯隨便。（你有印章
    嗎？）印章還是小孩（台語）？。（【提示存摺】這是什麼
    ？）不知道。（【翻存摺內頁】這是什麼？）不知道。（【
    提示提款卡】這是什麼？）這到天堂。（這是什麼？【指一
    仟元】）這是亂來的錢。（【指一百元】這是什麼？這是什
    麼？）這是什麼，你看不懂，這是中華民國，中央銀行，【
    比鈔票】這是一百元。（【指示5 百元】這多少？）5 百元
    。（做什麼用？）不知道。（【提示50元硬幣】這是什麼？
    ）50元。（【提示10元硬幣】這是什麼？）10元。（做什麼
    用？）哪有辦法，看不懂。（總共多少？【10元加50元硬幣
    】）看不懂。（1000元可以做什麼？）吃飯用。」等情，有
    本院同日精神鑑定調查筆錄1 份在卷可佐，足見相對人於本
    院訊問時意識清楚，然明顯欠缺時間、金錢、家庭、生活狀
    況、數字計算及財務處理之觀念。另參酌鑑定人就相對人之
    鑑定結果認：相對人為老年失智症。相對人於鑑定中，對於
    鑑定人員的問題，有部分語言反應，但是有時呈現虛談情形
    ，相對人受到失智症影響，造成認知功能退化。綜合相對人
    的精神狀態，日常生活功能，家庭事務及財務處理能力，研
    判目前個案因精神障礙（失智症），致不能辨識其意思表示
    之效果，建議為監護之宣告等情，有東元綜合醫院100 年8
    月16日東秘總字第1000001505號函暨檢附之精神鑑定報告書
    1 份在卷足憑，堪認相對人係因失智症，致不能為意思表示
    、受意思表示，或不能辨識其意思表示之效果至明。從而，
    聲請人聲請宣告相對人為受監護宣告之人，核無不合，應予
    准許。
四、次按受監護宣告之人應置監護人；法院為監護之宣告時，應
    依職權就配偶、四親等內之親屬、最近一年有同居事實之其
    他親屬、主管機關、社會福利機構或其他適當之人選定一人
    或數人為監護人，並同時指定會同開具財產清冊之人，民法
    第1110條、第1111條第1 項定有明文。又監護宣告之裁定，
    應同時選定監護人及指定會同開具財產清冊之人，並附理由
    ，民事訴訟法第604條第1項亦有規定。查受監護宣告之人即
    相對人與配偶育有三女，相對人與配偶長期處於分居狀態；
    聲請人為相對人之長女，其表示同意擔任相對人之監護人，
    且相對人之其餘二名女兒黃淑華、黃淑貞均表示同意由聲請
    人擔任相對人之監護人等情，此有本院100年8月8日訊問筆
    錄、同意書及戶籍謄本等在卷可憑，本院參酌上情，認應由
    聲請人任相對人之監護人，最能符合受監護宣告之人之最佳
    利益，爰選定聲請人為相對人之監護人。又黃淑貞為相對人
    之三女，其既表明願擔任相對人之會同開具財產清冊之人，
    有同意書在卷可佐，爰並指定其為相對人之會同開具財產清
    冊之人，以維護相對人之利益。
五、依民事訴訟法第608條第1項裁定如主文。
中    華    民    國   100    年    8     月    31    日
                    家事法庭    法  官        黃惠玲
以上正本證明與原本無異。
如不服本裁定關於選定監護人及指定會同開具財產清冊之人等部
分，應於送達後10日內向本院提出抗告狀，並繳納抗告費新臺幣
1,000元；其餘關於宣告監護之部分，不得抗告。
中    華    民    國   100    年    8     月    31    日
                                書記官        王思穎
附錄：
民法第1099條：監護開始時，監護人對於受監護人之財產，應依
規定會同遺囑指定、當地直轄市、縣（市）政府指派或法院指定
之人，於二個月內開具財產清冊，並陳報法院。前項期間，法院
得依監護人之聲請，於必要時延長之。
民法第1099條之1 ：於前條之財產清冊開具完成並陳報法院前，
監護人對於受監護人之財產，僅得為管理上必要之行為。